【裁判字號】    99,簡上,499
【裁判日期】    991130
【裁判案由】    菸酒管理法
【裁判全文】
臺灣高雄地方法院刑事判決             99年度簡上字第499號
上  訴  人  莊瑞松
即  被  告
上列上訴人即被告因菸酒管理法案件，不服本院高雄簡易庭中華
民國99年8 月23日99年度簡字第3483號第一審刑事簡易判決（起
訴書案號：99年度偵字第2031號、99年度偵字第6589號），提起
上訴，並經臺灣高雄地方法院檢察署檢察官移送併案審理（99年
度偵字第22177 號），本院管轄之第二審合議庭判決如下：
    主  文
原判決撤銷。
莊瑞松共同輸入私菸，處有期徒刑陸月，如易科罰金，以新臺幣
壹仟元折算壹日，扣案之檳榔牌香菸貳拾貳萬陸仟包及客家牌香
菸壹萬零伍佰包，均沒收。
    事   實
一、莊瑞松係「瑞發財號」（統一編號：CT0-000000）漁船船長
    ，其與真實姓名年籍不詳綽號「大胖發」之成年男子間，均
    明知如附表所示之香菸商標圖樣為荷蘭商漢晨菸草( 歐洲)
    有限公司向經濟部智慧財產局申請核准註冊，取得商標專用
    權，指定使用於菸類之專用商品，現仍在專用期間，未經商
    標專用權人之授權，不得於同一商品使用相同之註冊商標，
    亦不得輸入，竟仍基於輸入仿冒商標私菸之犯意聯絡，由莊
    瑞松以新臺幣( 下同)7萬元為代價，於民國99年1 月4 日上
    午10時26分許，與不知情之船員陳坤玉、謝志鵬、葉展佑（
    另由臺灣高雄地方法院檢察署檢察官以99年度偵字第2031、
    6 589 號為不起訴處分）駕駛上開漁船自高雄第二港口出港
    ，嗣於同日晚間7 、8 時許，到達東經119 度33分、北緯22
    度36分（高雄第二港口正西42海浬處），向不知名船舶接駁
    載運仿冒前開商標之私菸，共計檳榔牌香菸452 箱（每箱50
    條，每條10包）、客家牌香菸42箱（每箱25條，每條10包）
    ，並將上開仿冒私菸藏置在漁船密窩內，嗣於99年1 月5 日
    上午8 時55分許，莊瑞松駕駛上開漁船自高雄第二港口進港
    ，在高雄市旗津區中洲漁港處停泊等候「大胖發」派員前來
    接貨時，為警發現該漁船船尾下方廁所附近設有密窩，經徵
    得莊瑞松之同意，於同年1 月6 日晚間9 時許實施搜索，因
    而在上開漁船密窩內搜索扣得仿冒私菸檳榔牌香菸452 箱（
    每箱50條，每條10包，共計226,000 包）、客家牌香菸42箱
    （每箱25條，每條10包，共計10,500包），而查悉上情。
二、案經內政部警政署保安警察第三總隊第二大隊報請臺灣高雄
    地方法院檢察署檢察官偵查起訴暨移送併案審理。
    理   由
壹、證據能力部分：
    按除法律另有規定外，實施刑事訴訟程序之公務員因違背法
    定程序取得之證據，其有無證據能力之認定，應審酌人權保
    障及公共利益之均衡維護；被告以外之人於審判外之言詞或
    書面陳述，除法律有規定者外，不得作為證據；又被告以外
    之人於審判外之陳述，雖不符合同法第159 條之1 至第159
    條之4 之規定，但經當事人於審判程序同意作為證據，法院
    審酌該言詞陳述或書面陳述作成時之情況，認為適當者，亦
    得為證據；當事人、代理人或辯護人於法院調查證據時，知
    有第159 條第1 項不得為證據之情形，而未於言詞辯論終結
    前聲明異議者，視為有前項之同意，刑事訴訟法第158 條之
    4 、第159 條第1 項、第159 條之5 分別定有明文。本判決
    下列所引用之各項供述及非供述證據，當事人均不爭執各該
    證據之證據能力，且迄本院言詞辯論終結前亦均未就該等證
    據之證據能力聲明異議，本院審酌此等證據資料取得及製作
    時之情況，尚無違法不當及證明力明顯過低之瑕疵，以之作
    為證據應屬適當，揆諸前開規定，應認下列證據資料依法均
    具有證據能力，均得作為本案證據，先予敘明。
貳、實體部分：
一、訊據被告莊瑞松就上開犯罪事實業於警詢、偵訊及本院審理
    中均坦承不諱( 見警卷第1 頁至第5 頁、臺灣高雄地方法院
    檢察署99年度偵字第2031號卷【下稱偵卷】第50頁至第51頁
    、本院簡上卷第28頁) ，核與證人陳坤玉、謝志鵬、葉展佑
    於警詢及偵查中之供述相符( 見警卷第6 頁至第18頁) ，此
    外，並有保安警察第三總隊第二大隊搜索扣押筆錄暨扣押物
    品目錄表、高雄關稅局扣押貨物、運輸工具收據及搜索筆錄
    、機漁船進出港檢查表、內政部警政署保三總隊第二大隊99
    年1 月5 日查獲瑞發財號漁船走私未稅菸案接駁位置圖、漁
    業動力用油購油手冊、高雄市政府海洋局漁業執照各1 份、
    查獲現場照片8 張( 見偵卷第14頁至第21頁、第26頁至第29
    頁、第39頁至第42頁) 、經濟部智慧財產局商標資料檢索結
    果2 紙( 見臺灣高雄地方法院99年度偵字第22177 號卷第28
    頁至第29頁) 、高雄市政府財政局99年6 月23日高市財政二
    字第0990010589號函暨函附之鑑定報告書( 警卷第59頁至第
    60頁) 等證在卷可參，足認被告出於任意性之自白與事實相
    符。從而，本件事證明確，被告犯行堪以認定，應依法論科
    。
二、核被告莊瑞松所為，係犯菸酒管理法第46條第4 項輸入私菸
    罪及商標法第82條明知未得商標權人同意，於同一商品，使
    用相同之註冊商標商品而輸入罪。被告以一輸入上開仿冒私
    菸之行為，同時觸犯前揭2 罪名，為想像競合犯，應從一重
    罪違反菸酒管理法第46條第4 項輸入私菸罪處斷。被告涉犯
    輸入仿冒商標商品罪行，雖未據檢察官起訴，然該部分業經
    檢察官聲請併案審理，並與檢察官起訴部分具有裁判上一罪
    關係，當為起訴效力所及，本院自得併予審究，附此敘明。
    被告就前揭犯行與真實姓名年籍不詳綽號「大胖發」之成年
    男子間有犯意聯絡及行為分擔，為共同正犯。
三、原審以被告罪證明確，並審酌被告正值壯年，不思以正常管
    道獲取金錢，竟為圖7 萬元之報酬輸入私菸，對於我國菸品
    交易秩序有產生負面影響，致菸品管理出現缺口，且輸入之
    私菸數量非微，危害不輕；惟念其犯後尚能坦承犯行，且輸
    入之私菸尚未流入市面即經查獲，並斟酌被告犯罪動機、智
    識程度及家境等一切情況，量處有期徒刑6 月，並諭知易科
    罰金之折算標準，其認事用法並無違誤，量刑亦屬妥適，惟
    原審就被告觸犯商標法第82條輸入仿冒商標商品罪部分，未
    及併予審判，尚有未洽，是被告上訴雖無理由，然原審判決
    既有上述可議之處，自應由本院將原判決撤銷改判。
四、爰審酌被告不思循正常管道獲取金錢，為圖7 萬元之報酬而
    輸入仿冒商標之私菸，對於我國菸品正常交易秩序危害非輕
    ，且侵害商標權人之權益，足以擾亂國內同一或類似商品交
    易市場之健全發展，影響國家正常經濟及貿易形象，惟念其
    犯後坦承全部犯行，態度尚佳，兼衡其輸入之私菸數量多達
    494 箱、惟該私菸尚未流入市面即經查獲，犯罪危害程度尚
    非過鉅，且被告上訴後，其犯罪事實固因檢察官移送併辦而
    有所擴張，惟其犯罪手段、情節仍屬同一，違法程度尚未因
    此而有顯著增加，復考量被告之母親為重度肢障人士，有中
    華民國身心障礙手冊影本1 紙在卷可憑( 見本院簡上卷第4
    頁) ，量處如主文所示之刑，並斟酌被告學歷為國小畢業、
    家庭經濟狀況貧寒等情，諭知如主文所示易科罰金之折算標
    準，以資懲儆。至扣案之檳榔牌香菸452 箱（每箱50條，每
    條10包，共計226,000 包）、客家牌香菸42箱（每箱25條，
    每條10包，共計10,500包），係被告未經許可輸入之仿冒商
    標物品，亦屬被告與「大胖發」共犯菸酒管理法輸入私菸經
    查獲之物，而本案被告之行為同時觸犯菸酒管理法輸入私菸
    罪及商標法之明知未得商標權人同意，於同一商品，使用相
    同之註冊商標商品而輸入罪，依刑法第55條想像競合規定，
    固應從一重罪即菸酒管理法輸入私菸罪處斷，惟商標法第83
    條規定：「犯前2 條之罪所製造、販賣、陳列、輸出或輸入
    之商品，或所提供於服務使用之物品或文書，不問屬於犯人
    與否，沒收之。」，係採義務沒收主義，自應優先於菸酒管
    理法第58條規定而適用( 最高法院79年台上字第5137號判例
    意旨參照) ，故上開扣案物品不問屬於犯人與否，均應依商
    標法第83條規定宣告沒收。
據上論斷，應依刑事訴訟法第455 條之1 第1 項、第3 項、第36
9 條第1 項前段、第364 條、第299 條第1 項前段，菸酒管理法
第46條第4 項，商標法第82條、第81條第1 款、第83條，刑法第
11條、第28條、第41條第1 項前段，判決如主文。
本案經檢察官劉慕珊到庭執行職務。
中    華    民    國    99    年    11    月    30    日
                  刑事第十四庭審判長  法  官  陳銘珠
                                      法  官  李俊霖
                                      法  官  謝琬萍
以上正本證明與原本無異。
不得上訴。
中    華    民    國    99    年    11    月    30    日
                                      書記官  董明惠
附錄本判決論罪科刑之法條
商標法第82條
明知為前條商品而販賣、意圖販賣而陳列、輸出或輸入者，處1
年以下有期徒刑、拘役或科或併科新臺幣5 萬元以下罰金。
商標法第81條
未得商標權人或團體商標權人同意，有下列情形之一者，處3年
以下有期徒刑、拘役或科或併科新臺幣200,000元以下罰金：
1  於同一商品或服務，使用相同之註冊商標或團體商標者。
2  於類似之商品或服務，使用相同之註冊商標或團體商標，有
   致相關消費者混淆誤認之虞者。
3  於同一或類似之商品或服務，使用近似於其註冊商標或團體
   商標之商標，有致相關消費者混淆誤認之虞者。
菸酒管理法第46條
產製私菸、私酒者，處新臺幣 10 萬元以上 100 萬 元以下罰鍰
。但查獲物查獲時現值超過新臺幣100 萬元者，處查獲物查獲時
現值一倍以上五倍以下罰鍰。
產製私菸、私酒未逾一定數量且供自用者，不罰。
前項所稱之一定數量，由中央主管機關公告之。
輸入私菸、私酒者，處2 年以下有期徒刑、拘役或科或併科新臺
幣20萬元以上200 萬元以下罰金。
附表：
┌──┬────────┬─────┬────┬──────┬────┬────┐
│編號│商品名稱        │數量      │商標圖樣│商標專用權人│審定號  │專用期限│
├──┼────────┼─────┼────┼──────┼────┼────┤
│ 1  │「PENANG」牌香菸│452 箱( 每│「PENANG│荷蘭商漢晨菸│00000000│民國96年│
│    │                │箱50條、每│」文字及│草( 歐洲) 有│        │5月16 日│
│    │                │條10包)   │圖      │限公司      │        │至民國10│
│    │                │          │        │            │        │6年5月15│
│    │                │          │        │            │        │日      │
├──┼────────┼─────┼────┼──────┼────┼────┤
│ 2  │「HAKKA」牌香菸 │42箱( 每箱│「HAKKA │荷蘭商漢晨菸│00000000│民國96年│
│    │                │25條、每條│」文字及│草( 歐洲)有 │        │3月1日至│
│    │                │10包)     │圖      │限公司      │        │民國106 │
│    │                │          │        │            │        │年2 月28│
│    │                │          │        │            │        │日      │
└──┴────────┴─────┴────┴──────┴────┴────┘

司法院資訊處製作；財團法人民間司法改革基金會備份。
